臺灣基隆地方法院刑事判決　　　　　　　100年度訴字第757號
公　訴　人　臺灣基隆地方法院檢察署檢察官
被　　　告　李仕良
上列被告因毒品危害防制條例案件，經檢察官提起公訴（100 年
度毒偵字第1809號），被告於準備程序進行中，就被訴事實為有
罪之陳述，經本院合議庭裁定由受命法官獨任進行簡式審判程序
，判決如下：
    主  文
李仕良施用第二級毒品，累犯，處有期徒刑貳月，如易科罰金，
以新臺幣壹千元折算壹日。又施用第一級毒品，累犯，處有期徒
刑陸月，如易科罰金，以新臺幣壹千元折算壹日；扣案之海洛因
貳包（驗餘淨重各壹點參陸公克、參點柒伍公克），併同無從與
之完全析離之包裝袋貳只，均沒收銷燬。應執行有期徒刑柒月，
如易科罰金，以新臺幣壹千元折算壹日；扣案之海洛因貳包（驗
餘淨重各壹點參陸公克、參點柒伍公克），併同無從與之完全析
離之包裝袋貳只，均沒收銷燬。
    事  實
一、李仕良前因初犯施用毒品案件，經觀察、勒戒後，認有繼續
    施用毒品之傾向，經法院裁定強制戒治，俟民國89年7 月21
    日始因完成毒癮戒斷療程而經釋放出所，並由臺灣基隆地方
    法院檢察署檢察官於89年8 月25日，以89年度戒毒偵字第69
    號為不起訴處分確定。復因施用毒品案件，再送強制戒治，
    於90年12月26日強制戒治付保護管束期滿執行完畢，並經本
    院以89年度訴字第725 號分別判處有期徒刑1 年2 月、1 年
    ，應執行有期徒刑2 年確定；再因施用毒品案件，又送強制
    戒治，於92年5 月6 日強制戒治期滿，於翌日釋放出所，並
    經臺灣高等法院於91年8 月13日，以91年度上訴字第1764號
    各判處有期徒刑6 月、7 月，應執行有期徒刑1 年2 月確定
    ，上開兩罪接續執行，於95年3 月16日假釋付保護管束期滿
    執行完畢。又因施用毒品案件，經本院於96年8 月24日，以
    96年度訴字第578 號判決判處有期徒刑10月確定（甲案）；
    復又因施用毒品案件，經本院於97年4 月16日，以97年度訴
    字第344 號判決判處有期徒刑8 月、4 月，應執行有期徒刑
    10月確定（乙案）；再因施用毒品案件，經本院於97年5 月
    6 日，以97年度訴字第539 號判決判處有期徒刑10月、5 月
    ，應執行有期徒刑1 年2 月確定（丙案），上開乙、丙2 案
    嗣經合併定應執行有期徒刑1 年10月確定，接續甲案之執行
    ，於98年12月24日縮刑假釋出監交付保護管束，甫於99年8
    月28日期滿執行完畢（構成累犯）。
二、詎其猶未戒除毒癮，基於施用第二級毒品甲基安非他命之犯
    意，於100 年8 月30日接近中午時，在基隆市安樂區安樂國
    中附近某處，以將甲基安非他命置入玻璃球吸食器內加熱燒
    烤，吸食所產生煙霧之方式，施用甲基安非他命1 次。另基
    於施用第一級毒品海洛因之犯意，於100 年8 月30日下午8
    時許，在基隆市○○區○○街之停車場內，以將海洛因摻入
    香菸內點燃，吸食所產生煙霧之方式，施用海洛因1 次。嗣
    因形跡可疑，為警於100 年8 月31日上午1 時45分許，在基
    隆市○○區○○街6 號碼頭前攔查，並扣得海洛因2 包（驗
    餘淨重各1.36公克、3.75公克）。其於所為施用毒品之犯行
    為警查悉前，主動向警坦承犯行，並同意採尿送驗，而願接
    受裁判，經採尿送驗，結果呈嗎啡、可待因、安非他命及甲
    基安非他命陽性反應，始悉上情。
三、案經基隆市警察局第二分局報告臺灣基隆地方法院檢察署檢
    察官偵查起訴。
    理  由
壹、程序事項
    被告所犯者非為死刑、無期徒刑、最輕本刑為3 年以上有期
    徒刑之罪或高等法院管轄第一審案件，其於準備程序進行中
    ，先就被訴事實為有罪之陳述，經告知其簡式審判程序之旨
    ，並聽取公訴人、被告之意見後，本院合議庭依刑事訴訟法
    第273 條之1 第1 項之規定，裁定由受命法官獨任以簡式審
    判程序進行本案之審理，且依同法第273 條之2 規定，簡式
    審判程序之證據調查，不受第159 條第1 項、第161 條之2
    、第161 條之3、 第163 條之1 及第164 條至第170 條規定
    之限制，合先敘明。
貳、實體事項
一、事實認定部分
    上開事實，業據被告於警詢、偵查中及本院審理時坦承不諱
    ，且被告為警採集之尿液檢體經送台灣尖端先進生技醫藥股
    份有限公司檢驗，確呈安非他命暨甲基安非他命陽性及海洛
    因代謝物嗎啡之陽性反應，此有該公司100 年9 月16日出具
    之濫用藥物檢驗報告及尿液檢體對照表（尿液檢體編號：
    000-0-000 ）在卷可稽。而扣案之白色粉末2 包經鑑定結果
    均含有第一級毒品海洛因成分，有基隆市政府警察局第二分
    局偵查隊查獲涉嫌毒品危害防制條例毒品初步鑑驗報告單及
    法務部調查局濫用藥物實驗室100 年9 月26日調科壹字第
    10023021480 號函附卷足憑。此外，扣案之海洛因2 包為被
    告所有等情，業據被告供陳在卷，並有基隆市政府警察局第
    二分局扣押筆錄、扣押物品目錄表及查獲照片6 張可資佐證
    。綜上，足認被告之自白與事實相符，可以採信。本件事證
    明確，被告犯行應堪認定。
二、論罪科刑部分
（一）按觀察、勒戒或強制戒治執行完畢釋放後，5 年內再犯施
      用第一、二級毒品之罪者，檢察官應依法追訴，毒品危害
      防制條例第23條第2 項定有明文；次按毒品危害防制條例
      就施用毒品者，僅於「初犯」及「5 年後再犯」二種情形
      ，有其追訴條件之限制，即須於初犯經觀察、勒戒或強制
      戒治釋放後，5 年內均無施用毒品之行為，始能認其前所
      實施之觀察、勒戒或強制戒治已足遮斷毒癮，而得於5年
      後再犯時，再予適用初犯之規定，重行觀察、勒戒等程序
      ；倘5 年內已經再犯，被依法追訴處罰，縱其第3 次（或
      第3 次以上）施用毒品之時間在初犯釋放5 年以後，即與
      「5 年後再犯」之情形有別，且因已於「5 年內再犯」，
      顯見其再犯率甚高，原實施觀察、勒戒或強制戒治，已無
      法收其實效，而無5 年戒斷期之存在，自無再經觀察、勒
      戒及強制戒治之必要，應由檢察官逕行起訴（最高法院95
      年度台非字第59號、95年度台非字第65號判決意旨參照）
      。查本件被告有事實欄所載施用毒品前科，有臺灣高等法
      院被告前案紀錄表在卷可稽，是被告於觀察、勒戒期滿後
      ，確於「5 年內」再犯施用毒品犯行，並經法院判處罪刑
      確定，亦甚明確；據此，依前開條例規定及最高法院判決
      意旨，因被告在觀察、勒戒執行完畢釋放後之5 年內，業
      有施用毒品之行為，則被告本件再次施用毒品之行為，即
      與5 年後再犯之情形有別，自無再經觀察、勒戒或強制戒
      治之必要，應由檢察官逕行起訴，附此敘明。
（二）核被告所為，係犯毒品危害防制條例第10條第1 項之施用
      第一級毒品罪及同條例第2 項之施用第二級毒品罪。被告
      持有海洛因及甲基安非他命以供施用之低度行為，皆應為
      施用之高度行為所吸收，均不另論罪。被告所犯上開2 罪
      間，犯意各別，行為互殊，應分論併罰。
（三）被告曾受前述徒刑之執行完畢，此有臺灣高等法院被告前
      案紀錄表在卷供參。其受徒刑之執行完畢後，再為本件施
      用毒品之犯行，係於5 年以內故意再犯有期徒刑以上之罪
      ，為累犯，應依刑法第47條第1 項之規定加重其刑。
（四）被告為警查獲後，於所為本件施用毒品之犯行為警發覺前
      ，自行向警坦承犯罪，並同意接受採尿送驗，而願接受裁
      判，此有被告100 年8 月31日警詢筆錄供參，堪認被告所
      為已合於自首之要件。因被告確有悔悟之心，爰依刑法第
      62條前段之規定減輕其刑，並先加後減之。
（五）爰審酌被告經觀察、勒戒及刑罰矯治後，竟未戒除毒癮之
      惡習，而再三施用毒品，顯然缺乏戒斷決心，然其所為僅
      屬戕害自身之行為，未侵犯其他法益，且於偵查中及本院
      審理時均坦認犯行，犯後態度尚屬良好等一切情狀，量處
      如主文所示之刑，並諭知易科罰金之折算標準。
（六）扣案之海洛因2 包（驗餘淨重各1.36公克、3.75公克）併
      同其上無法完全析離之包裝袋，均依毒品危害防制條例第
      18條第1 項前段之規定，宣告沒收銷燬之。蓋無論以何種
      方式分離，包裝袋內均會有極微量毒品殘留，故上述包裝
      袋應整體視為查獲毒品，一併依前揭規定宣告沒收銷燬之
      （最高法院95年度台上字第3739號、第7354號判決參照）
      。
據上論斷，應依刑事訴訟法第273 條之1 第1 項、第299 條第1
項前段，毒品危害防制條例第10條第1 項、第2 項、第18條第1
項前段，刑法第11條、第47條第1 項、第62條前段、第41條第1
項前段、第8 項、第51條第5 款，判決如主文。
本案經檢察官周慶華到庭執行職務。
中    華    民    國   100    年    11    月    17    日
                  刑事第三庭法    官  藍君宜
以上正本證明與原本無異。
如不服本判決應於收受送達後10日內向本院提出上訴書狀，並應
敘述具體理由；其未敘述上訴理由者，應於上訴期間屆滿後20日
內向本院補提理由書(均須按他造當事人之人數附繕本)「切勿逕
送上級法院」。
中    華    民    國   100    年    11    月    17    日
                            書 記 官  蘇鈺婷
附錄論罪法條：
毒品危害防制條例
施用第一級毒品者，處 6 月以上 5 年以下有期徒刑。
施用第二級毒品者，處 3 年以下有期徒刑。